臺灣苗栗地方法院民事判決
111年度勞訴字第13號
原      告  王屏雯  

訴訟代理人  張文安  
被      告  仁德醫護管理專科學校


法定代理人  黃柏翔  

訴訟代理人  范俊松  

上列當事人間請求給付資遣費等事件，本院於民國111年11月28
日言詞辯論終結，判決如下：
    主    文
被告應給付原告新臺幣4,710元，及自民國111年10月8日起至清
償日止，按年息5%計算之利息。
原告其餘之訴駁回。
訴訟費用由被告負擔5%，餘由原告負擔。
本件原告勝訴部分得假執行。但被告如以新臺幣4,710元或等值
臺灣銀行無記名可轉讓定期存單預供擔保後，得免為假執行。
    事實及理由
壹、程序事項：
    按訴狀送達後，原告不得將原訴變更或追加他訴，但擴張或
    減縮應受判決事項之聲明者，不在此限，民事訴訟法第255
    條第1項第3款定有明文。次按不變更訴訟標的，而補充或更
    正事實上或法律上之陳述者，非為訴之變更或追加，民事訴
    訟法第256條定有明文。本件原告於起訴時原聲明：被告應
    給付原告新臺幣（下同）99,401元及自民國111年9月5日起
    至清償日止，按年息5%計算之利息。及開立非自願離職證明
    書一份。嗣於111年10月24日當庭更正為：⑴被告應給付原告
    99,401元，及自起訴狀繕本送達被告之翌日起至清償日止，
    按年息5%計算之利息。⑵被告應開立非自願離職證明書予原
    告（見本院卷第78頁）。又於111年11月7日具狀更正聲明第
    1項為：被告應給付原告98,111元，及自起訴狀繕本送達被
    告之翌日起至清償日止，按年息5%計算之利息（見本院卷第
    91、93頁）。原告前開更正、減縮，核與前開規定相符，應
    予准許。
貳、實體事項：
一、原告起訴主張略以：
（一）原告自110年2月22日起即109年學年度之下學期任職被告
      學校，擔任約聘實習指導教師，每月薪資43,782元，並於
      110學年度續聘簽約1年，聘期為110年8月1日起至111年7
      月31日止(下稱系爭聘約)，依照系爭聘約內容以觀，因有
      記載不續應聘條件，故為自動續聘合約。又被告在111年3
      月間向原告徵詢是否續聘之意願，故系爭聘約亦屬勞動基
      準法(下稱勞基法)之不定期勞動契約。詎被告以關於實習
      指導教師之護士服、文具及福利等權益事項與原告有意見
      分歧之情況為由，於111年7月25日通知原告於111年8月5
      日不再續聘原告，兩造間勞動契約於111年7月31日經被告
      違法終止。故被告應給付原告如下款項：
　１、被告未依勞基法第16條第1項第2款所規定之於20日前預告
      終止勞動契約，僅於11日前預告之，尚缺9日之預告天數
      ，故被告應給付原告9日預告期間工資共13,134元。
  ２、原告於110年2月22日任職於被告，被預告離職日為111年8
      月5日，年資為1年5個多月，未滿1個月依1個月計算，被
      告須給付原告1年6個月年資之資遣費，依照勞基法第17條
      第1項之規定須給付相當於1.5個月平均工資之資遣費共65
      ,673元。
　３、被告未依勞基法第38條第1項第1款、第2款給予原告特休假
      期10日，故被告應給付原告10日特休假期換算之薪資共14
      ,594元。
　４、被告未提供原告工作上必要之夏、冬季護士服、護士褲及
      護士鞋，而係悉數由原告自行準備，故被告應給付原告自
      行購買上開物品之價額共4,710元。
　５、因原告係非自願離職，故被告應開立非自願離職證明書予
      原告。
（二）並聲明：⑴被告應給付原告98,111元及自起訴狀繕本送達
      被告之翌日起至清償日止，按年息5%計算之利息。⑵被告
      應開立非自願離職證明書予原告。
二、被告答辯略以：
（一）按勞基法第3條第3項規定：本法適用於一切勞雇關係。但
      因經營型態、管理制度及工作特性等因素適用本法確有窒
      礙難行者，並經中央主管機關指定公告之行業或工作者，
      不適用之。復按行政院勞工委員會(已改制為勞動部，下
      稱勞動部)103年1月17日勞動1字第1030130055號公告意旨
      ，認所稱適用勞基法之編制外之工作者，指未納入各學校
      主管機關核定或備查之組織規程之員額編制表內者。另所
      稱僅從事教學工作之教師，指僅從事國民中小學、高級中
      等學校相關課程綱要所列課程、大專校院發給學分或授予
      學位之課程教學者，並無勞基法之適用。蓋原告為學校編
      制外之約聘人員，任職期間僅擔任教學工作，並未兼任行
      政工作，原告雖於實習醫院帶領學生實習，然對學生實習
      期間之生活輔導及心理輔導等任務，均屬護理臨床指導老
      師之基本工作範圍，並非行政職，因行政職是學校組織規
      程上有明訂之職務才是，是原告並無勞基法之適用。
（二）再勞工退休金條例(下稱勞退條例)第7條第1項之雇主強制
      提繳，其對象為適用勞基法之勞工。而第2項之自願提繳
      ，係指不適用勞基法或受委任工作者，不論個人是否自願
      提繳退休金，雇主或所屬單位均可為其提繳，且不得高於
      6%。被告對原告自願提繳每月工資6%勞工退休金，係雇主
      願盡照顧員工退休生活之社會責任，並不因被告自願提繳
      而與原告間發生任何適用勞基法身分上之改變。是原告主
      張被告應：⑴依勞基法第16條第1項第2款之規定給付原告9
      天預告期間工資共13,134元；⑵依同法第17條第1項之規定
      須給付相當於1.5個月平均工資之資遣費共65,673元；⑶依
      同法第38條第1項第1款、第2款之規定給付原告10日特休
      假期換算之薪資共14,594元，自屬無據。
（三）縱認原告得適用勞基法，然原告服務期間為110年2月22日
      至111年8月5日計76週，週一至週五為上班日，週六及週
      日休假，上開期間原告共計上班65週，休假共計13週(不
      含111年春節假期1週)，共休假63天，且休假期間原告薪
      資照領，足認其休假日數遠高於勞基法第38條之規定，原
      告依該法第38條規定主張應給付10天之特休工資亦無足取
      。
（四）原告主張被告依規定應於到職即提供工作上必要之護士服
      及護士鞋，惟各校對於臨床指導教師是否於報到時就提供
      護士服，並無一致性作法，係由各校與受聘教師約定。原
      告亦無提出被告應於到職即提供工作上必要之護士服及護
      士鞋之請求權基礎，況被告雖有於109年度第1學期提供護
      士服及護士鞋，然費用僅2,100元，故被告就制服費用部
      分之請求，自無足取。
（五）兩造間係依「約聘臨床實習指導教師」，而聘任原告為實
      習教師且一年一聘，非屬編制內人員，此由系爭聘約第1
      條、第2條約定可知，是原告係被告所聘任之約聘護理臨
      床實習指導教師，不適用勞基法。又編制外約聘護理臨床
      指導並非教師法適用之教師，其聘期屆滿後是否再續聘均
      由聘約學校與受聘護理臨床指導教師約定，亦非教師法第
      13條所規範之範圍。因此原告主張依勞基法規定被告應開
      立非自願離職證明書，於法無據。
（六）又因110年5月中旬疫情，全國提升疫情警戒至第三級，依
      教育部110年5月21日臺教高通字第1100070257號函示，全
      國大專校院配合辦理醫事類科學生至實習場所之實習原則
      及應變機制。因此被告護理科學生於000年0月00日至6月1
      0日暫停實習，後續109學年度原訂實習梯次均因此延後(1
      10學年度實習梯次也不得不延後二週)至8月5日。被告因
      此委任另一實習老師吳孟儒詢問原告是否同意，被告亦表
      示「會做到8月5日」，經吳孟儒老師回報被告實習組知悉
      ，是原告有同意帶實習學生至110年8月5日。
（七）並聲明：⑴原告之訴駁回。⑵如受不利之判決，願以現金或
      等值臺灣銀行無記名可轉讓定期存單供擔保，請准宣告免
      為假執行。
三、得心證之理由：
（一）原告主張其與被告間簽訂系爭聘約，擔任被告之護理科約
      聘實習指導教師，期間自110年8月1日起至111年7月31日
      止，有服務聘約在卷可按(見本院卷第27頁)。並為被告所
      不爭執，堪信原告此部分之主張為真實。　　
（二）原告主張其得以適用勞基法等語。被告則以原告係擔任實
      習指導教師，並無勞基法之適用等語置辯。經查：
　１、按勞基法第3條第1項、第2項規定：「本法於左列各業適用
      之：一、農、林、漁、牧業。二、礦業及土石採取業。三
      、製造業。四、營造業。五、水電、煤氣業。六、運輸、
      倉儲及通信業。七、大眾傳播業。八、其他經中央主管機
      關指定之事業。」、「依前項第八款指定時，得就事業之
      部分工作場所或工作者指定適用。」；另第3項但書規定
      ：「...。但因經營型態、管理制度及工作特性等因素適
      用本法確有窒礙難行者，並經中央主管機關指定公告之行
      業或工作者，不適用之。」是除第3條第1項第1款至第7款
      等業外，其餘各事業，須經中央主管機關指定後方有勞基
      法之適用，並非所有僱傭關係，均可適用勞基法。
　２、勞動部於103年1月17日以勞動1字第1030130055號公告指定
      「私立各級學校編制外之工作者（不包括僅從事教學工作
      之教師）適用勞基法」，公告事項：「一、旨揭所稱編制
      外之工作者，指未納入各學校主管機關核定或備查之組織
      規程之員額編制表內者。二、旨揭所稱僅從事教學工作之
      教師，指僅從事國民中小學、高級中等學校相關課程綱要
      所列課程，及大專校院發給學分或授予學位之課程教學者
      。三、本次公告適用對象，亦不包括業經行政院勞工委員
      會公告指定自八十七年十二月三十一日起適用勞基法之私
      立各級學校非屬教師或職員之工作者。」其後復於104年1
      月14日發布「指定私立各級學校編制外之工作者(不包括
      僅從事教學工作之教師)適用勞基法常見問答」釋示；而
      依問答內容所載，編制外僅從事護理臨床實習指導工作者
      亦為所稱之「稱僅從事教學工作之教師」，爰非本次指定
      適用之對象等情，有前揭公告及釋示在卷可稽（見本院卷
      第87、89頁）。準此，編制外之護理臨床實習指導教師，
      非屬勞動部於103年1月17日以勞動1字第1030130055號公
      告指定得以適用勞基法之對象，是原告擔任被告實習指導
      教師並無勞基法之適用。
　３、原告固主張其除指導學生在實習過程中實務經驗及上課，
      還要去訪視學生居住環境(評估安全性)，遇到學生染疫時
      要協助送物資等，亦須兼顧學生之身心狀況並連絡家長加
      以說明了解，以上顯見原告並非僅從事教學工作；又被告
      為原告提繳新制退休金係基於勞基法之規定，故應適用勞
      基法；再依據教育部部長民意信箱關於護校實習老師的定
      位回函認原告並無適用教師法，既原告不適用任何法規保
      障工作，依勞基法第1條規定，勞基法為最低標準，亦應
      適用勞基法等語。惟查：
　　⑴勞動部前開103年1月17日勞動1字第1030130055號公告排除
      僅從事教學工作之教師適用勞基法，雖同一學校中教學工
      作者兼任行政職務或行政職務兼任教學工作者，仍納入勞
      基法適用範圍。惟原告並未提出受僱於被告期間兼任行政
      職務之情形，尚無法以原告受僱期間從事教學以外之工作
      即認原告有兼任行政職務。又勞動部其後復於104年1月14
      日發布「指定私立各級學校編制外之工作者(不包括僅從
      事教學工作之教師)適用勞基法常見問答」釋示第7題亦認
      為導師之職責以輔導學生之生涯發展、專業學習、服務學
      習與生活教育，非從事行政工作；對於「公、私立」、「
      各級學校」、「編制內、外」之教師，屬一致性規範，是
      僅從事教學工作之教師如兼任導師，非屬本次公告所稱「
      兼任行政職務」，尚無勞基法之適用(見本院卷第181頁)
      。故應認原告於實習醫院帶領學生實習，對於學生於實習
      期間之生活輔導及心理輔導等任務均屬護理臨床指導教師
      之基本工作範圍，並非兼任行政職務。至原告所稱對學生
      為心理輔導、陪同就診、宿舍安全確認等工作亦應為輔導
      學生生活教育之一環，非如原告所稱上開工作即屬兼任行
      政職務，亦不能以原告並非導師而否認上開工作之性質非
      屬護理臨床指導教師之基本工作範圍。
　　⑵兩造簽訂之系爭聘約第5條雖載明：本校依法為受聘人加入
      勞工保險、全民健康保險及提撥勞工退休金(見本院卷第2
      7頁)。惟按本條例之適用對象為適用勞動基準法之下列人
      員，但依私立學校法之規定提撥退休準備金者，不適用之
      ：一、本國籍勞工；本國籍人員、前項第二款至第四款規
      定之人員具下列身分之一，得自願依本條例規定提繳及請
      領退休金：四、不適用勞動基準法之勞工，勞退條例第7
      條第1項第1款、第2項第4款分別定有明文。又原告依前開
      勞動部之函文及釋示，均認不適用勞基法，已如前述，則
      被告依前開規定本得不予提撥原告之退休金，惟如自願提
      撥亦無不可。是被告雖依系爭聘約第5條約定，自願為原
      告提繳勞工退休金，然並不因此即得認定原告有勞基法之
      適用。
　　⑶教育部部長民意信箱關於護校實習老師的定位回函，雖認
      考量護理教育臨床實習培育有別於其他醫事人員，特設臨
      床實習指導教師依其專長駐點醫院，帶領護生進行各科別
      臨床實習課程，性質上屬於特定教學目的之教學人員，尚
      不屬教師法所適用之教師(見本院卷第45頁)。然依勞動部
      於103年1月17日以勞動1字第1030130055號公告指定「私
      立各級學校編制外之工作者（不包括僅從事教學工作之教
      師）適用勞基法」，其公告事項：「二、旨揭所稱僅從事
      教學工作之教師，指僅從事國民中小學、高級中等學校相
      關課程綱要所列課程，及大專校院發給學分或授予學位之
      課程教學者。」(見本院卷第87頁)及指定私立各級學校編
      制外之工作者(不包括僅從事教學工作之教師)適用勞動基
      準法常見問答釋示第4題，亦認為編制外僅從事護理臨床
      實習指導之工作者亦為所稱之「僅從事教學工作者」，非
      本次指定得適用勞基法之對象(見本院卷第180頁)。綜上
      可知，勞動部已明文公告勞基法並不適用從事教學工作之
      護理臨床實習指導教師，因此並不因護理臨床實習指導教
      師不適用教師法，即認為有勞基法之適用。
　　⑷綜上所述，原告於被告學校任職期間，並無勞基法之適用
      ，其前開主張，尚無可採。
　４、原告再主張其與被告第1份契約期間為110年2月22日至同年
      7月31日、第2份契約期間為110年8月1日至111年7月31日
      ，已符合勞基法第9條第2項第2款之規定，應屬勞基法之
      勞動契約等語。惟兩造間簽訂之護理科約聘實習指導教師
      服務聘約，其等間之關係並不適用勞基法，已如前述。是
      原告前揭主張，容有誤會。
　５、揆諸前揭說明，原告在被告學校任職，並非勞基法所稱之
      勞工，自無勞基法之適用。又本件既非屬勞基法之僱傭關
      係，自無勞動事件法之適用，併予敘明。
（三）原告依勞基法第16條第1項第2款之規定請求被告給付預告
      工資13,134元；依勞基法第17條1項規定請求被告給付資
      遣費65,673元；依勞基法第38條第1項第1款、第2款規定
      請求被告給付特休未休薪資14,594元；依勞基法第19條、
      就業保險法第11條第3項規定請求被告開立非自願離職明
      書予原告等項。惟本件原告任職被告學校期間，係擔任護
      理科約聘學習指導教師，性質上係屬私立各級學校編制外
      僅從事教學工作之教師，並無勞基法之適用，已如前述。
      是原告依前開勞基法、就業保險法之規定請求被告給付前
      開各項金額及開立非自願離職證明書，即無所據，不應准
      許。
（四）原告主張被告應提供護士服等制服，因被告未予發給，原
      告因而支出購買護士針織外套、護士服、護士褲、女護士
      氣墊空氣鞋各1件，共計4,710元，應由被告負擔等語。被
      告則以其無發給之義務，縱有發給義務，於109年度亦僅
      發給護士服600元、護士鞋1,500元等語置辯。惟查：
　１、原告因被告是否應提供護士服一事陳情教育部，經教育部
      匿名轉請被告學校查處後，以部長民意信箱函覆第5點載
      明：學校對臨床指導教師提供護士服及護士鞋的原則為每
      3年1次，前次提供為109學年度第1學期，當時所有在職同
      仁均有安排套量及領取。在前次發放時程後才到職的同仁
      ，將會安排在112學年度第1學期套量及發放護士服及護士
      鞋等語，有教育部部長民意信箱回函在卷可稽(見本院卷
      第230頁)。顯見被告確有提供護士服、護士鞋給臨床指導
      教師之情事。
　２、又被告訴訟代理人於111年11月9日言詞辯論時亦陳稱：一
      般實習老師都是要穿護士服，他們本身都已經有護士服，
      故學校並無提供等語(見本院卷第188頁)。顯見護理科實
      習教師都應穿護士服，且被告已向教育部回稱於109年度
      有發過護士服、護士鞋給臨床指導教師，已如前述。故不
      能僅因原告就職時已備有護士服或任職期間並非換發制服
      年度為由，認無提供護士制服予原告之必要。
　３、被告雖以109年度僅提供護士服與護士鞋，並無提供護士針
      織外套、護士褲等語置辯。惟原告請求之護士針織外套、
      護士服、護士褲、女護士氣墊空氣鞋各1件，均係在醫院
      指導學生時所必須穿著之衣物，且系爭聘約長達1年，於
      冬季有穿著外套之必要，應認均為制服之一部分，屬於被
      告必需提供之服裝。是被告前揭所辯，尚無可採。
　４、被告應提供護士外套、護士服、護士褲、護士鞋而未提供
      ，致原告自行購買而支出4,710元，有原告提出之銷貨單
      在卷可按(見本院卷第81頁)。是原告請求被告給付上開款
      項，即屬有據，應予准許。
四、按給付無確定期限者，債務人於債權人得請求給付時，經其
    催告而未為給付，自受催告時起，負遲延責任；其經債權人
    起訴而送達訴狀，或依督促程序送達支付命令，或為其他相
    類之行為者，與催告有同一之效力；又遲延之債務，以支付
    金錢為標的者，債權人得請求依法定利率計算之遲延利息；
    應付利息之債務，其利率未經約定，亦無法律可據者，週年
    利率為5%，民法第229條第2項、第233條第1項前段、第203
    條定有明文。本件原告對於被告之前揭制服費用請求權，係
    屬給付無確定期限之金錢債權。而民事起訴狀繕本係於111
    年10月7日送達給被告（見本院卷第67頁），依法於是日生
    送達效力。則原告請求自民事起訴狀繕本送達被告之翌日即
    111年10月8日起至清償日止，按法定利率即年息5%計算之遲
    延利息，自屬有據。
五、從而，原告依服務聘約關係，請求被告給付4,710元，及自1
    11年10月8日起至清償日止，按年息5%計算之利息，為有理
    由，應予准許；逾此範圍之請求，為無理由，應予駁回。
六、按所命給付之金額或價額未逾500,000元之判決，法院應依
    職權宣告假執行，民事訴訟法第389條第1項第5款定有明文
    。本件原告勝訴部分，因未逾500,000元，依前揭規定應依
    職權宣告假執行。又被告陳明願供擔保免為假執行，依法亦
    無不合，爰酌定相當之擔保金額准許之。　
七、本件事證已臻明確，兩造其餘之攻擊或防禦方法及所用之證
    據，經本院斟酌後，認為均不足以影響本判決之結果，爰不
    逐一論列，附此敘明。
據上論結，原告之訴為一部有理由，一部無理由，依民事訴訟法
第79條、第389條第1項第5款、第392條第2項，判決如主文。
中　　華　　民　　國　　111 　年　　12　　月　　12　　日
                  勞動法庭    法　官　陳秋錦
以上正本係照原本作成。
如對本判決上訴，須於判決送達後20日內向本院提出上訴狀。如
委任律師提起上訴者，應一併繳納上訴審裁判費。
中　　華　　民　　國　　111 　年　　12　　月　　12　　日
                              書記官　張智揚